【裁判字號】    95,訴更,3
【裁判日期】    951024
【裁判案由】    侵權行為損害賠償
【裁判全文】
臺灣板橋地方法院民事判決               95年度訴更字第3號
原      告  甲○○
訴訟代理人  謝曜焜律師
            張香堯律師
被      告  乙○○
                        樓
            丙○○
上列當事人間請求侵權行為損害賠償事件，經台灣高等法院發回
（94年度抗字第2869號），本院於民國95年10月3 日言詞辯論終
結，判決如下：
    主  文
被告應連帶給付原告新台幣壹拾萬元，及被告乙○○自民國九十
五年八月十五日起、被告丙○○自民國九十五年九月二十五日起
，均至清償日止，各按週年利率百分之五計算之利息。
原告其餘之訴駁回。
訴訟費用由被告連帶負擔二分之一，餘由原告負擔。
本判決於原告以新台幣參萬肆仟元預供擔保後，得假執行。但被
告如於假執行程序實施前以新台幣壹拾萬元為原告供擔保後，得
免為假執行。
原告其餘假執行之聲請駁回。
    事實及理由
一、程序方面：
    (一)本件被告丙○○未於言詞辯論期日到場，核無民事訴訟法
      第386 條所列各款情形，爰依原告之聲請，由其一造辯論
      而為判決。
    (二)本件前經本院以兩造係因侵權行為而涉訟，被告住所地分
      別在台北縣鶯歌鎮○○路268 巷6 弄2 號3 樓及桃園縣桃
      園市○○路199號4 樓，侵權行為地在台灣地區則為台中
      縣市，依民事訴訟法第1 條第1 項、第1 條第1 項、第20
      條但書之規定，自應由共同管轄法院台灣台中地方法院管
      轄為由，於民國94年8 月25日以94年度訴字第1318號民事
      裁定依職權將本件移送於該管轄法院。經原告提起抗告，
      台灣高等法院以94年度抗字第2869號民事裁定駁回抗告，
      原告提起再抗告，台灣高等法院則援引最高法院22年抗字
      第531 號判例意旨認本院依民事訴訟法第21條之規定，應
      有管轄權，而於95年1 月18日裁定廢棄其上開駁回抗告之
      裁定及本院上開移轉管轄裁定，並經確定等情，有台灣高
      等法院94年度抗字第2869號抗告事件卷宗在卷可憑。則依
      上開裁定意旨，本院就本件糾紛應有管轄權，先予敘明。
二、原告起訴主張：
    (一)被告丙○○為盛裕實業股份有限公司（下稱盛裕公司）之
      總經理，該公司並在大陸地區福建省廈門市設廠製造、批
      發木製傢俱，被告乙○○則為被告丙○○在臺灣地區所聘
      雇之司機。被告2 人共同基於意圖販賣仿冒私菸而輸入之
      犯意聯絡，由被告丙○○在91年1 月至3 月間，在大陸地
      區以總價新台幣（下同）600,000 之價格，向不詳產製商
      購入仿冒菸品，並利用傢俱裝櫃進口臺灣地區之機會，將
      仿冒私菸分裝為「臺灣長壽」白軟包淡菸4,377 條、「
      MILD SEVEN」香菸421 條，夾藏於空心木質門板（於進口
      報單上載為「實木門板」）100 片之內，並與其他貨品一
      併夾帶併櫃，出口載運來台，意圖闖關，經臺中關稅局派
      員於91年3 月12日會同查驗時，當場查獲。詎被告2 人為
      求減輕罪責，竟分別於91年4 月30日在法務部調查局航業
      海員調查處台中站（下稱海調處）應訊時供稱原告亦參與
      上開犯行之謀議及實際安排，復於同年9 月16日於台灣台
      中地方法院檢察署複訊時，供稱「海調處陳述實在」，致
      原告亦受海調處、台灣台中地方法院檢察署傳訊。雖原告
      一再表示不認識被告2 人，並未參與上開犯行，但仍遭檢
      察官一併起訴，並經台灣台中地方法院判處有期徒刑4 月
      ，幸經原告提起上訴據理力爭，始由台灣高等法院台中分
      院以被告2 人在原審審理時均否認原告參與犯行、非有確
      實補強證據難以認定原告確參與犯行，改判原告無罪確定
      。
    (二)查被告2 人均係具一般社會智識能力之人，明知自己不實
      之指述將波及無辜之原告，足以使承辦犯罪之調查人員、
      檢察官及法官對原告個人產生走私共犯之負面貶損評價，
      陷原告於無端訟累，甚至造成冤獄，竟在明知原告根本未
      與渠等謀議或參與渠等上開走私犯行之情況下，竟一再莫
      名虛構案情，向海調處調查人員及台灣台中地方法院檢察
      署承辦檢察官誣指原告共同犯罪，並經其記明偵訊筆錄在
      案。被告上開誣陷行為，應屬民法第184 條第1 項後段故
      意以背於善良風俗之方法，加損害於他人，應依民法第
      185 條第1 項之規定，負連帶賠償責任。茲將原告所受損
      害臚列如下：
      1.原告居住於台北縣貢寮鄉，為配合海調處、台灣台中地
        方法院檢察署偵辦及台灣台中地方法院審理，多次往返
        ，平白支出交通費用約100,000 元，此項財產權損害，
        自得向被告請求賠償。
      2.被告2 人上開不實指述之筆錄內容，經由全案卷宗之移
        送調閱，確實完全誤導台灣台中地方法院承辦法官對原
        告個人形成走私共犯之負面評價，並依刑事訴訟法第
        159 條之2 規定將該指訴原告犯罪之偵訊筆錄內容採為
        證據，進而諭知足使不特定第三人貶損原告社會評價之
        原告有罪公開判決，幸經原告上訴後，始由台灣高等法
        院台中分院判決無罪而洗刷冤屈。觀諸上開台灣高等法
        院台中分院判決理由，顯見原告天外無端非來之訟累，
        完全係被告2 人為脫免刑責，恣意杜撰犯罪事實，誣陷
        原告所致，被告上開共同侵權行為已致使原告之名譽受
        損害。原告雖經司法救濟還自身清白，但因長期精神飽
        受折磨，已身心俱疲，且極力否認參與犯罪，配合繁複
        訊問調查後仍遭受有罪判決，更是陷入無比恐懼深淵，
        精神嚴重崩潰，痛苦不堪，爰依民法第195 條第1 項之
        規定，訴請被告連帶賠償500,000 元之非財產上損害。
    並聲明：(一)被告應連帶給付原告600,000 元，暨自起訴狀繕
    本送達翌日起至清償日止，按週年利率百分之五計算之利息
    。(二)原告願供擔保，請准宣告假執行。
三、被告乙○○則以：因被告丙○○要求再找1 個人頂罪，適原
    告在做走私香煙，被告丙○○乃提議由原告頂罪等語。並聲
    明：(一)請求駁回原告之訴及假執行之聲請。(二)如受不利判決
    ，願供擔保請准宣告免為假執行。
四、查原告主張被告丙○○為盛裕公司之總經理，該公司並在大
    陸地區福建省廈門市設廠製造、批發木製傢俱，被告乙○○
    則為被告丙○○在臺灣地區所聘雇之司機。被告2 人共同基
    於意圖販賣仿冒私菸而輸入之犯意聯絡，由被告丙○○在91
    年1 月至3 月間，在大陸地區向不詳產製商購入仿冒菸品，
    並利用傢俱裝櫃進口臺灣地區之機會，將仿冒私菸分裝為「
    臺灣長壽」白軟包淡菸4,377 條、「MILD SEVEN」香菸421
    條，夾藏於空心木質門板（於進口報單上載為「實木門板」
    ）100 片之內，並與其他貨品一併夾帶併櫃出口載運來台，
    意圖闖關，經臺中關稅局派員於91年3 月12日會同查驗時，
    當場查獲。詎被告2 人為求減輕罪責，竟分別於91年4 月30
    日海調處台中站應訊時供稱：原告亦參與上開犯行之謀議及
    實際安排，復於同年9 月16日台灣台中地方法院檢察署檢察
    官複訊時供稱「海調處陳述實在」，致原告亦受海調處、台
    灣台中地方法院檢察署傳訊，經台灣台中地方法院檢察署檢
    察官以91年度偵字第16816 號起訴書提起公訴，並經台灣台
    中地方法院以93年度易字第93號刑事判決認原告共同輸入私
    菸，累犯，判處有期徒刑4 月，如易科罰金以佰元折算壹
    日，原告提起上訴後，台灣高等法院台中分院則以94年度上
    易字第125 號刑事判決撤銷原判決，改為原告無罪之諭知，
    並經確定之事實，業經本院依職權調閱上開台灣台中地方法
    院檢察署91年度偵字第16816 號偵查卷宗全卷（含台灣台中
    地方法院93年度易字第93號、台灣高等法院台中分院94年度
    上易字第125 號刑事卷宗）查證無訛，並為被告乙○○所不
    爭執。被告丙○○經合法通知，未於言詞辯論期日到場，亦
    未提出書狀以為爭執或答辯，堪信原告之主張為真實。
五、按因故意或過失，不法侵害他人之權利者，負損害賠償責任
    。故意以背於善良風俗之方法，加損害於他人者亦同。又按
    數人共同不法侵害他人之權利者，連帶負損害賠償責任﹔不
    能知其中孰為加害人者，亦同。再按不法侵害他人之身體、
    健康、名譽、自由、信用、隱私、貞操，或不法侵害其他人
    格法益而情節重大者，被害人雖非財產上之損害，亦得請求
    賠償相當之金額。其名譽被侵害者，並得請求回復名譽之適
    當處分。民法第184 條第1 項、第185 條第1 項、第195 條
    第1 項分別定有明文。又按民法上名譽權之侵害非即與刑法
    之誹謗罪相同，名譽有無受損害，應以社會上對個人評價是
    否貶損作為判斷之依據，苟其行為足以使他人在社會上之評
    價受到貶損，不論其為故意或過失，均可構成侵權行為，其
    行為不以廣佈於社會為必要，僅使第三人知悉其事，亦足當
    之（最高法院90年台上字第646 號判例意旨參照）。被告向
    海調處台中站調查人員及台灣台中地方法院檢察官不實誣指
    原告有與渠等共同輸入私菸之行為，致原告經台灣台中地方
    法院檢察署檢察官提起公訴，並經台灣台中地方法院判處有
    期徒刑4 月，已足使社會對其個人之評價受到貶損，名譽顯
    受有損害，則原告依民法上開規定請求被告連帶賠償，自屬
    有據。茲就原告請求賠償之損害，審究如下：
    1.為開庭應訊支出交通費用100,000元部分：
      原告雖主張其居住於台北縣貢寮鄉，為配合海調處台中站
      、台灣台中地方法院檢察署偵辦及台灣台中地方法院審理
      ，多次往返，支出交通費用約100,000 元等情，但並未提
      出確有支出上開費用之證據以為證明，已難遽信。且原告
      係因被告之不實供述，致名譽權受侵害，其後之出庭應訊
      ，係應偵查機關及法院為確定刑罰權之有無而為之傳喚，
      因而支出之交通費用，即非因名譽權受侵害所生之財產上
      損害（如因名譽貶損致遭解雇等），尚難認與被告之不實
      供述間，具有相當因果關係。是原告請求被告連帶賠償因
      出庭應訊所生交通費用之損害，即屬無據，不應准許。
    2.精神慰撫金500,000元部分：
      按慰撫金之多寡，應斟酌雙方之身分、地位、資力與加害
      之程度及其他各種情形核定相當之數額，其金額是否相當
      ，自應依實際加害情形與被害人所受之痛苦及雙方之身分
      、地位、經濟狀況等關係決定之。查原告係43年6 月18日
      生，此有其年籍資料在刑事卷可憑，於本件侵權行為發生
      時年約48歲，專科畢業，目前在大陸地區工作，業據原告
      陳明，其名下有房屋3 筆、土地1 筆，汽車1 部，亦有稅
      務電子閘門財產所得調件明細表1 份附於本院卷第66-67
      頁可憑。被告乙○○係50年8 月3 日出生，為本件侵權行
      為時年約41歲，此有戶籍謄本1 份在卷可憑，國中肄業，
      從事臨時工，月收入約一萬餘元，名下無恆產，亦據被告
      乙○○陳明，並有稅務電子閘門財產所得調件明細表1 份
      在卷可稽。被告丙○○為41年8 月15日出生，為本件侵權
      行為時年約50歲，此有戶籍謄本1 份在卷可據，名下有房
      屋1 筆，亦有稅務電子閘門財產所得調件明細表1 份在卷
      可證。本院審酌上開兩造之年齡、教育程度、社會地位、
      資力等情形，並原告前於85年間因犯懲治走私條例案件，
      經臺灣高等法院以88年度上更一字第155 號判決判處有期
      徒刑1 年確定在案入監服刑後，於90年8 月24日假釋出監
      付保護管束，嗣於90年11月17日縮短刑期假釋期滿，以已
      執行論，有臺灣高等法院被告全國前案紀錄表1 份附於上
      開台灣台中地方法院93年度易字第93號卷內可稽，此次因
      被告之不實供述致名譽受損程度，並被告迄未與原告達成
      和解等情，認原告請求非財產上損害賠償500,000 元，猶
      屬過高，應以100,000 元為適當。
    3.從而，原告依上開民法侵權行為之規定，請求被告連帶賠
      償，在100,000 元及自起訴狀繕本送達翌日，即被告乙○
      ○自95年8 月15日起、被告丙○○自95年9 月25日起，均
      至清償日止，按年息百分之五計算之利息，為有理由，應
      予准許。逾此範圍之請求，為無理由，不應准許。
六、原告與被告乙○○分別陳明願供擔保，聲請宣告假執行及免
    為假執行之宣告，經核原告勝訴部分尚無不合，爰分別酌定
    相當擔保金額准許之。原告敗訴部分，其假執行之聲請已失
    所附依，應併予駁回之。
七、結論：本件原告之訴為一部有理由、一部無理由，依民事訴
    訟法第385 條第1 項前段、第79條、第85條第2 項、第390
    條第2 項、第392 條第2 項，判決如主文。
中    華    民    國    95    年    10    月    24    日
                  民事第二庭    法  官  陳麗玲
以上正本係照原本作成
如對本判決上訴，須於判決送達後20日內向本院提出上訴狀
中    華    民    國    95    年    10    月    24    日
                            書記官  陳玉心


司法院資訊處製作；財團法人民間司法改革基金會備份。
